【裁判字號】    99,聲,3600
【裁判日期】    990730
【裁判案由】    聲請宣告沒收違禁物
【裁判全文】
臺灣板橋地方法院刑事裁定              99年度聲字第3600號
聲  請  人  臺灣板橋地方法院檢察署檢察官
被      告  甲○○
上列聲請人聲請宣告沒收違禁物案件（99年度聲沒字第589 號）
，本院裁定如下：
    主  文
聲請駁回。
    理  由
一、聲請意旨略以：被告甲○○於民國98年8 月4 日23時55分，
    意圖販賣而持有持有第一級毒品海洛因、第二級毒品大麻（
    下分別簡稱海洛因、大麻），並置於車牌號碼1380-KN 號之
    自小客車內；嗣被告於上開時間，駕駛前開自小客車，行經
    臺北縣中和市○○路611 號前，因行跡可疑，經警予以盤查
    ，而當場查獲，並扣有海洛因1 包（聲請書誤載為2 包，淨
    重17.84 公克）、大麻1 包（驗前淨重1.7090公克，取樣0.
    0277公克，驗後淨重1.6813公克）、吸食器玻璃球1 顆、分
    裝袋21只。而被告因上開行為經臺灣板橋地方法院檢察署檢
    察官以99年度偵續字第28號為不訴處分確定，本案所查扣之
    海洛因、大麻均屬違禁物，爰依法聲請宣告沒收並銷燬之等
    語。
二、按違禁物不問屬於犯罪行為人與否，得單獨宣告沒收，修正
    後刑法第38條第1 項第1 款、第2 項、第40條第2 項定有明
    文。又違禁物未經裁判沒收者，得由檢察官聲請法院以裁定
    沒收之，司法院著有18年院字第67號、30年院字第2169號解
    釋可資參照。次按海洛因為第一級毒品、甲基安非他命為第
    二級毒品；查獲之毒品，不問屬於犯人與否，沒收銷燬之，
    毒品危害防制條例第2 條第2 項第1 、2 款、第18條第1 項
    前段亦分別明文規定。又按法院受理檢察官之聲請單獨宣告
    沒收違禁物時，固然僅應就聲請人所聲請之物品是否為違禁
    物加以判斷，至於該違禁物是否作其他證明所用，並非受理
    聲請之法院於裁定准否宣告沒收所應斟酌之事項；然而，被
    告如意圖供自己施用，單純持有毒品，繼以施用，則其持有
    之低度行為，當然為高度之施用行為所吸收，不另論以持有
    毒品罪，如因施用毒品經施以觀察、勒戒或強制戒治，除該
    觀察、勒戒或強制戒治前單純持有毒品部分為其所吸收而不
    另論罪外，倘若於施用毒品而施以觀察、勒戒或強制戒治後
    ，業經檢察官作出不起訴處分確定者，於該不起訴處分作成
    前所為之施用毒品及單純持有毒品行為，自亦為前揭不起訴
    處分之確定效力所及，不得再行起訴。惟如被告單純持有毒
    品之犯罪事實，並非為該不起訴處分之確定效力所及，復未
    經檢察官起訴或不起訴處分，自仍未偵查終結，應由檢察官
    續行偵查，至扣案毒品在偵查或審判中，猶有作為認定被告
    刑事案件中之證據所必要者，即不宜在未偵查終結或判決前
    准許檢察官聲請單獨沒收（臺灣高等法院96年度抗字第122
    號裁定意旨參照）。
三、經查，被告於98年8 月4 日23時55分許，在臺北縣中和市○
    ○路611 號前，因涉嫌意圖販賣而持有第一級毒品海洛因及
    第二級毒品大麻之犯行為警查獲，並扣得海洛因1 包（淨重
    17.84 公克，純質淨重11.06 公克）、大麻1 包（驗前淨重
    1.7090公克，取樣0.0277公克，驗後淨重1.6813公克），嗣
    臺灣板橋地檢署檢察官認被告前揭持有第一、二級毒品之行
    為，因不排除是為供己施用而持有，無從遽認為意圖販賣而
    持有，經以99年度偵續字第28號認其罪嫌不足為不起訴處分
    ，並經臺灣高等法院以99年度上職議字第2308號為駁回處分
    確定在案等情，固有上開不起訴處分書、再議駁回處分書各
    1 份在卷可稽。然查，檢察官既認被告上揭持有第一、二級
    毒品行為，不排除係為供己施用所持有，且被告於上開時、
    地為警查獲後，經警採集尿液送臺灣檢驗科技股份有限公司
    檢驗結果，亦呈現鴉片類陽性、安非他命類（甲基安非他命
    ）陽性之反應乙節，有台灣檢驗科技股份有限公司98年8 月
    25 日 報告編號UL/2009/80259 號濫用藥物檢驗報告、臺北
    縣政府警察局中和第二分局毒品危害防制條例犯罪嫌疑人姓
    名代碼對照表各1 紙在卷為憑，則被告倘意圖供自己施用而
    持有毒品，繼以施用，則其持有第一、二級毒品之低度行為
    ，當然為高度之施用行為所吸收，不另論以持有毒品罪，扣
    案毒品即為被告施用毒品犯罪事實之重要證據；且被告曾於
    98年8 月4 日在宜蘭縣礁溪鄉○○○路131 號等地，因施用
    第一、二級毒品，另經臺灣宜蘭地方法院以98年度毒聲字第
    46號、98年度毒聲字第105 號裁定觀察、勒戒及強制戒治後
    ，再經臺灣宜蘭地方法院檢察署檢察官於99年6 月25日以99
    年度戒毒偵字第16號為不起訴處分確定在案，有上開裁定及
    不起訴處分書在卷為憑，則被告本次施用毒品之行為，是否
    為臺灣宜蘭地方法院檢察署檢察官以99年度戒毒偵字第16號
    作出之不起訴處分確定效力所及，亦有待檢察官另為查明並
    為妥適處理。反之，檢察官如認被告係單純持有第一、二級
    毒品，並非為其施用毒品行為所吸收，則被告亦尚涉犯持有
    第一、二級毒品罪嫌，扣案之毒品猶仍為其持有第一、二級
    毒品犯罪事實之重要事證無訛。據此，本件扣案毒品在偵查
    或審判中，猶有作為認定被告施用第一、二級毒品或持有第
    一、二級毒品等刑事案件中之證據所必要者，參諸前揭說明
    ，自不宜在未偵查終結或判決前准許檢察官聲請單獨沒收。
    職是，本件聲請人請求就如上扣案之第一級毒品海洛因1 包
    （淨重17.84 公克，純質淨重11.06 公克）、第二級毒品大
    麻（驗前淨重1.7090公克，取樣0.0277公克，驗後淨重1.68
    13公克）單獨宣告沒收銷燬，容有未洽，歉難准許。從而本
    件聲請為無理由，應予駁回。
四、爰依刑事訴訟法第220 條，裁定如主文。
中    華    民    國    99    年    7     月    30    日
                  刑事第二十庭  法  官  邱景芬
以上正本證明與原本無異
如不服本裁定應於送達後5日內向本院提出抗告狀
                                書記官  周百川
中    華    民    國    99    年    8     月    2     日

司法院資訊處製作；財團法人民間司法改革基金會備份。
